【裁判字號】    98,裁,3278
【裁判日期】    981224
【裁判案由】    營利事業所得稅
【裁判全文】
最  高  行  政  法  院  裁  定
                                      98年度裁字第3278號
抗  告  人  百內爾國際生化科技股份有限公司
代  表  人  甲○○
上列抗告人因與相對人財政部臺北市國稅局間營利事業所得稅事
件，對於中華民國98年5月19日臺北高等行政法院98年度訴字第5
83號裁定，提起抗告，本院裁定如下︰
    主  文
抗告駁回。
抗告訴訟費用由抗告人負擔。
    理  由
一、按抗告法院認抗告為不合法或無理由者，應為駁回抗告之裁
    定。
二、本件原裁定以：行政訴訟法第106條第1項所規定提起撤銷訴
    訟之2個月不變期間，於課予義務訴訟應類推適用。本件抗
    告人因營利事業所得稅事件，提起行政救濟，於民國98年1
    月23日收受財政部訴願決定書，而依行政程序法第73條第1
    項規定，於受雇人代收應送達之文書時即生送達效力，至該
    代收之受雇人何時轉交抗告人，在所不問。是核計抗告人提
    起行政訴訟之期間，應自98年1月24日起算。又抗告人址設
    臺北市，無行政訴訟法第89條第1項前段規定應扣除之在途
    期間，計抗告人提起課予義務訴訟之2個月不變期間，應至
    98年3月23日（星期一）屆滿。抗告人遲至98年3月24日始提
    起本件行政訴訟，有加蓋在其起訴狀上收文戳記所載日期可
    考，是其行政訴訟之提起，已逾2個月之不變期間，顯非合
    法等語，駁回抗告人在原審之訴。
三、抗告意旨略以：抗告人業於98年3月23日掛號向原審法院提
    出起訴狀，依行政程序法第49條意旨，交寄應視同已提起訴
    訟，原審認定抗告人於同年月24日始提起訴訟，顯有誤解。
    又抗告人之訴訟代理人住新竹市，依行政訴訟法第89條第1
    項前段規定，應准扣除其在途期間云云。
四、本院查：
（一）按：「送達，於應受送達人之住居所、事務所或營業所行
      之。」「送達於住居所、事務所、營業所或機關所在地不
      獲會晤應受送達人者，得將文書付與有辨別事理能力之同
      居人、受僱人或願代為收受而居住於同一住宅之主人。」
      訴願法第47條第3項準用行政訴訟法第71條第1項前段、第
      72條第1項分別定有明文。可知，依訴願法第46條規定，
      除訴願代理人送達權限受有限制外，送達固應向訴願代理
      人為之。惟若訴願人並未委任訴願代理人者，則送達自仍
      應向訴願人為之。又「起訴應以訴狀提出於行政法院為之
      ，行政訴訟法第105條第1項定有明文。當事人在行政法院
      以外之處所所為之準備行為，不能認為已為起訴行為，故
      訴狀僅於起訴期間內付郵，而到達行政法院時已逾起訴期
      間者，不生於起訴期間內起訴之效力。」復經本院著有97
      年裁字第2500號判例可循。至行政程序法第49條：「基於
      法規之申請，以掛號郵寄方式向行政機關提出者，以交郵
      當日之郵戳為準。」之規定，則是針對行政程序所為規範
      ，行政訴訟之起訴，並不適用。況行政訴訟法第105條就
      行政訴訟之起訴業有明文規定，更無再適用行政程序法第
      49條規定之餘地。
（二）經查：本件抗告人因不服相對人97年8月26日財北國稅審
      一字第0970237966號函，提起訴願，於訴願程序，其並未
      委任代理人，而財政部98年1月21日臺財訴字第097005813
      90號訴願決定，係以抗告人為送達對象，送達相對人在臺
      北市○○○路○段132號4樓之公司所在地，因未獲會晤本
      人，而由抗告人公司人員蓋用抗告人公司章並署名，以受
      雇人身份代為收受。並上述財政部訴願決定有為救濟期間
      之教示等情，已經原裁定記載甚明，並有抗告人訴願書、
      財政部訴願決定書及送達證書附訴願卷可按，自堪認定。
      又抗告人於訴願程序並未委任代理人，而是至提起行政訴
      訟後始委任楊長庚會計師為訴訟代理人，亦有委任狀附原
      審卷可按。惟提起行政訴訟後委任之訴訟代理人，既與訴
      願決定書之送達無涉，依上述規定及說明，自不因此影響
      起訴不變期間之計算。故原裁定認本件之訴願決定書已於
      98年1月23日合法送達抗告人，並因抗告人之營業所在臺
      北市，無應扣除之在途期間，即無不合。抗告意旨以其訴
      訟代理人住新竹市，主張依行政訴訟法第89條第1項前段
      規定，應准扣除其在途期間云云，並無可採。另原審法院
      係於98年3月24日收受抗告人之起訴狀，已經原裁定認定
      甚明，並有蓋於起訴狀上之收文戳記所載日期可考。而依
      上開本院判例及說明，起訴期間之遵守，應以訴狀提出於
      行政法院時為準。故抗告人援引行政程序法第49條規定，
      以其業於98年3月23日掛號向原審法院提出起訴狀，應視
      同已起訴云云，亦無可採。從而，原裁定以抗告人於98年
      3月24日向原審法院提起課予義務訴訟，已逾2個月之不變
      期間，以其起訴逾期予以駁回，即無不合。本件抗告難認
      有理由，應予駁回。
五、據上論結，本件抗告為無理由。依行政訴訟法第104條、民
    事訴訟法第95條、第78條，裁定如主文。
中    華    民    國    98    年    12    月    24    日
                    最高行政法院第一庭
                        審判長法官  鄭  淑  貞
                              法官  侯  東  昇
                              法官  楊  惠  欽
                              法官  黃  秋  鴻
                              法官  胡  方  新
以  上  正  本  證  明  與  原  本  無  異
中    華    民    國    98    年    12    月    24    日
                              書記官  張  雅  琴


司法院資訊處製作；財團法人民間司法改革基金會備份。
